臺灣臺南地方法院刑事判決　　　　　　　94年度簡上字第16號
上訴人即被告　甲○○　男　47歲（民國47年3月4日生）
上列上訴人因傷害案件，不服本院93年度簡字第1609號中華民國
93年12月9日第一審判決（聲請簡易判決處刑案號：93年度偵續
字第77號號），本院管轄之第二審合議庭判決如下：
    主  文
上訴駁回。
    事  實
一、甲○○於民國（以下同）92年11月6日凌晨4時許，在臺南市
    ○○路○段206號「神之田」啤酒屋消費，見其友人丁○○與
    丙○○發生爭執（丁○○、丙○○均經判罪處刑確定），乃
    上前拉扯丙○○衣領，與丁○○基於傷害之共同犯意聯絡，
    徒手毆打丙○○。嗣該啤酒屋內客人聞聲而出，見甲○○等
    三人在地上扭打，乃上前勸阻，丙○○乘機起身返回其所駕
    駛自用小客車處，取出高爾夫球桿一支，甲○○見狀，乃與
    丁○○接續前傷害犯意與丙○○互毆，致丙○○受有頭部外
    傷併鼻樑及左臉頰挫傷、左上門牙斷裂、手肘挫傷等傷害。
二、案經丙○○訴由臺南市警察局第四分局報請臺灣臺南地方法
    院檢察署檢察官偵查後聲請簡易判決處刑。
    理  由
壹、被告甲○○之辯解：當天因看見友人丁○○與丙○○發生爭
    執，而上前勸架，丙○○即以高爾夫球桿毆打伊頭部，伊有
    用手擋，但並沒有毆打丙○○等語。
貳、認定犯罪事實所憑之證據及其認定之理由暨對於被告有利之
    證據不採納之理由：
  一證人即被害人丙○○於本院證稱：「甲○○下樓時，看到我
    與丁○○發生衝突，就以手拉住我胸口衣服，後來我們三個
    人就打在一起，我被他們二人打在地上。我去我的車上拿高
    爾夫球桿來打他們兩人」（本院審理筆錄參照）。另於本院
    93年度簡上字第208號一案中供稱：「當時邱璻玲在車上，
    丁○○在車外，但半身趴到車內，對邱璻玲毛手毛腳，我就
    勸丁○○不要騷擾她，他就出手打我，爭吵中，甲○○就下
    來拉我脖子，剛好我車子在旁邊，我就拿出球桿，但馬上就
    被他搶走球桿．．．當時他們二人還要打我，追我到我的車
    子，因他們二人氣勢洶洶，我一人沒辦法，才從車上拿出高
    爾夫球桿」等語（原審卷第35-36頁，第57-58頁參照），並
    有郭綜合醫院診斷證明書一紙在卷可稽。
  二現場目擊證人邱璻玲於偵查中證稱：「（九十二年十一月六
    日凌晨四時許，妳有無看到丙○○、甲○○、丁○○三人發
    生什麼事？）他們有人喝了酒，丁○○有挑釁丙○○，他二
    人在店裡有發生口角，喝了酒比較衝動，他們三人在馬路邊
    打了起來，當時我在車裡沒有看到誰先動手，我看時他們三
    人已經打在一起，在互毆。甲○○與丁○○是朋友，我有看
    到甲○○有出手打丙○○，當時他們在互毆，三人都有倒在
    地上，差不多有十分鐘。」復於本院九十三年度簡上字二○
    八號傷害案審理時證述：「（他們兩人拉扯五至十分鐘後，
    甲○○下來後，發生何事？）他有拉丙○○的衣領說你現在
    要怎樣。」「（後來情形？）後來三個人就打在一起」等語
    。
  三被告甲○○於受傷後前往郭綜合醫院急診，進行緊急傷口縫
    合術，診斷受有頭部挫傷合併顏面撕裂傷（傷口約六公分長
    ）、右手食指挫擦傷之傷害等情，有郭綜合醫院診斷證明書
    一紙在卷可稽。惟依被告於本院所供：「丙○○拿高爾夫球
    桿從上而下打我的頭頂部一下，我用雙手去阻擋，沒有擋住
    ，所以頭部才受傷，右手手指因為阻擋過程，被球桿打到，
    此外並無其他部位受傷」等語。另證人丁○○於本院亦證稱
    ：「丙○○拿高爾夫球桿打甲○○頭部一次，甲○○就坐倒
    在地上」等語（本院審理筆錄參照）。對照被告及證人丁○○所供受傷情節與診斷證明書所載，就顏面撕裂傷部分顯有
    所出入。惟被告頭部既遭丙○○持高爾夫球桿毆傷，衡情應
    無再行還手之力，證人丁○○證稱被告遭丙○○以高爾夫球
    桿毆打後，即坐倒在地，應堪採信。然被告臉部之六公分長
    顏面撕裂傷，依被告所供，既非丙○○持高爾夫球桿所致，
    對照上開丙○○及邱璻玲證詞，顯係丙○○持高爾夫球桿攻
    擊丁○○、被告之前，三人互毆所致。證人丙○○、邱璻玲
    上開證詞，應與事實相符，自堪採信。被告辯稱伊只是勸架
    ，並未毆打丙○○云云，顯係卸責之詞，委無足採。
  四證人丁○○於本院證稱被告並未毆打丙○○云云，惟查，證
    人丁○○於警訊及本院93年度簡上字第208號一案中證稱：
    「甲○○因欲奪下丙○○之高爾夫球桿而被打傷。」（警卷
    第2頁、原審卷第30-31頁）「當時我要搶丙○○的球桿，．
    ．．但未搶下球桿，之後甲○○看到要搶球桿時，就遭丙○○以球桿毆打」等語（原審卷第33頁）。惟於本院則證稱：
    「甲○○走到我與丙○○之間，要叫我們不要吵架，一下子
    甲○○就坐倒在地上」「是在甲○○倒下去後，才本能的要
    去搶丙○○球桿」云云。就被告甲○○之目的是要搶奪丙○○之球桿或是勸架；就其本身是在被告甲○○遭丙○○持球
    桿毆打之前或者之後，才出手搶奪丙○○之球桿，先後所述
    不一，且與事實不符，自不足為被告甲○○有利之認定依據
    。
、被告所犯罪名及量刑審酌：
  一核被告甲○○傷害人之身體，所為係犯刑法第277條第1項之
    罪。
  二被告與丁○○間就上開傷害犯行，有犯意之聯絡，行為之分
    擔，均為共同正犯。
  三原審審酌被告因細故爭執即毆打告訴人成傷，就其犯罪動機
    、目的、手段、告訴人所受傷勢等一切情狀，量處被告有期
    徒刑二月，併諭知易科罰金之折算標準，認事用法並無違誤
    ，量刑亦稱妥適，被告上訴空言否認犯行，委無可採，其上
    訴無理由，應予駁回。
肆、適用之法條：依刑事訴訟法第455條之1第3項、第368條，判
    決如主文。
本案經檢察官乙○○到庭執行職務
中　　華　　民　　國　　94　　年　　4　　月　　26　　日
　　　　　　　　　刑事第五庭    審判長法　官　林英志
                                      法  官  包梅真
                                      法  官  黃翰義
不得上訴。
　　　　　　　　　　　　　　　      　書記官　許悉愛
中　　華　　民　　國　　94　　年　　4　　月　　26　　日
附錄本案論罪科刑法條全文：
中華民國刑法第277條
(普通傷害罪)
傷害人之身體或健康者，處 3 年以下有期徒刑、拘役或 1 千元
以下罰金。
犯前項之罪因而致人於死者，處無期徒刑或 7 年以上有期徒刑；
致重傷者
，處 3 年以上 10 年以下有期徒刑。
